臺灣高雄地方法院刑事判決　　　　　　　　　　　　九十二年度簡上字第七四八號
　　上　訴　人
　　即　被　告　丁○○
右列上訴人因傷害案件，不服本院鳳山簡易庭九十二年度簡字第三九七二號中華民國
九十二年十月七日第一審判決（聲請簡易判決處刑案號：臺灣高雄地方法院檢察署九
十二年度偵字第一六七四四號），及經檢察官移
○六號），提起上訴，本院合議庭認不得以簡易判決處刑，改依通常程序為第一審之
審判，判決如左：
    主  文
原判決撤銷。
丁○○無罪。
    理  由
一、本件聲請簡易判決處刑書意旨略以：被告丁○○與告訴人丙○○是鄰居關係，雙
    方素有怨隙，於民國九十二年五月四日晚間八時許，在高雄市○○區○○路二七
    二號前，二人因故發生爭執，被告丁○○竟基於傷害之犯意，以腳踢告訴人丙○○身體，致告訴人丙○○左手、左腳及臀部等處受有擦、挫傷之傷害，因認被告
    丁○○涉有刑法第二百七十七條第一項之傷害罪嫌。
二、按犯罪事實應依證據認定之，無證據不得認定犯罪事實；又不能證明被告犯罪者
    ，應諭知無罪之判決，刑事訴訟法第一百五十四條第二項、第三百零一條第一項
    分別定有明文。次按認定不利於被告之事實，須依積極證據，苟積極證據不足為
    不利於被告事實之認定，即應為有利於被告之認定，更不必有何有利之證據。再
    事實之認定，應憑證據，如未能發現相當證據，或證據不足以證明，自不能以推
    測或擬制之方法，以為裁判之基礎。另告訴人之告訴，係以使被告受刑事訴追為
    目的，是其陳述是否與事實相符，仍應調查其他證據以資審認。又被害人之陳述
    如無瑕疪，且就其他方面調查又與事實相符，固足採為科刑之基礎，倘其陳述尚
    有瑕疪，則在未究明前，遽採為論罪科刑之根據，即難認為適法（最高法院三十
    年上字第八一六號、四十年台上字第八六號、五十二年台上字第一三○○號、六
    十一年台上字第三○九九號分別著有判例可資參照）。故在告訴人指訴被告涉嫌
    犯罪之場合，如經調查別無其他證據足證其指訴確與事實相符，則本於「罪證有
    疑、利於被告」之證據法則，即不得遽以其片面之指訴，擷為認定被告犯罪之唯
    一事證，合先敘明。
三、本件公訴人認被告丁○○涉有前揭傷害之犯行，無非係以告訴人丙○○之指訴、
    證人庚○○之證述及驗傷診斷書二紙為其論罪之依據。然訊據被告丁○○固坦承
    有於前揭時、地與告訴人丙○○發生口角爭執，並舉起塑膠椅抵擋告訴人所持之
    木頭折合椅之事實，惟堅決否認有何傷害之犯行，辯稱：伊並未動手毆打告訴人
    ，也沒有用腳踢告訴人等語。經查：
  (一)被告丁○○於偵查中及本院調查、審理時均否認有傷害告訴人丙○○之行為，而
    告訴人指訴被告傷害之事實，固提出其於九十二年五月四日至健仁醫院就診時之
    驗傷診斷證明書二紙為證（見九十二年度發查字第三九○四號卷第六頁、第七頁
    ），又該驗傷診斷書上雖載明告訴人受有左手、左腳挫擦傷、臀部挫傷之傷害，
    然此僅能證明告訴人於九十二年五月四日至健仁醫院就診時，確有如診斷書所載
    之傷勢，惟並無法證明此傷勢從何而來，更無法據以推論告訴人所受之傷害即為
    被告於九十二年五月四日晚間八時許，在高雄市○○區○○路二七二號前，以腳
    踢之方式毆打告訴人所肇致。
  (二)又告訴人就本件傷害之經過先於告訴狀指稱：「於九十二年五月四日晚上八時許
    ，告訴人坐在小椅子上看報紙，沒想到被告竟從告訴人後面用腳踢告訴人腰部，
    當時告訴人即趴在地上，很辛苦的站起來，被告彷彿是瘋了一般，一直踢告訴人
    下部位，事後別的鄰居見狀才將被告勸回去」等語（見九十二年度發查字第三九
    ○四號卷第二頁、第三頁），於偵查中陳稱：被告用腳踢伊腰部等語（九十二年
    度發查字第三九○四號卷第十五頁），嗣於本院審理時證稱：當天伊是坐摺疊的
    木椅，被告用腳踢伊背面，伊有爬起來拿一個椅子，被告也拿一個隔壁的塑膠圓
    板凳，椅子有碰撞到伊的指頭，椅子有倒下去有碰到伊的腳趾，被告只踢一次等
    語（見本院卷第五十七頁、第六十頁），是告訴人先後就被告傷害方式之陳述有
    所不一，其指訴是否可信，誠非無疑。另證人乙○○於本院審理時證稱：九十二
    年五月四日晚上八時許，伊剛好下班帶小孩子去吃飯，在現場看到被告與告訴人
    起爭執，告訴人坐著看電視一直對著被告罵，被告是叫告訴人將車退後一點讓別
    人可以出入，告訴人不願意把車子退後才發生爭執，並沒有看到被告動手打告訴
    人，也沒有肢體衝突，是告訴人拿椅子要打被告，被告就拿椅子擋，但椅子沒有
    碰在一起，後來是牛排館老闆將他們拉開的等語（見本院卷第六十三頁至第六十
    五頁），而證人甲○○於本院審理時證稱：九十二年五月四日晚上八時許，伊在
    被告住處隔壁理髮廳門口等理髮，伊有看到被告與告訴人起口角爭執，因為告訴
    人有一部小貨車停在騎樓行人無法通過，所以被告就叫告訴人退後一點讓行人好
    通過，就這樣起爭執，但沒有肢體衝突，是告訴人拿椅子要打被告，被告就拿椅
    子擋，但沒有碰到就被牛排館老闆勸開了等語（見本院卷第六十八頁至第七十頁
    ），是告訴人就當時案發之情形所述，亦顯與證人乙○○、甲○○在現場所見之
    情形有所不符，則告訴人就案發經過之所述是否真實，亦非無疑。
  (三)雖證人庚○○於偵查中及本院審理時證稱：伊當天騎機車經過，看到被告有舉起
    椅子要打告訴人，有沒有打到伊沒有看到等語（見九十二年度偵字第一六七四四
    號卷第十三頁、本院卷第五十二頁），而證人即到場處理之警員己○○於本院審
    理時證述：印象中告訴人有包紗布，說有受傷要告被告，但告訴人哪裡受傷伊也
    不清楚等語（見本院卷第八十六頁），然證人庚○○並未目睹被告傷害告訴人之
    情形，而證人己○○係事後前往現場處理之警員，案發時亦非在場目擊之人，是
    尚難僅憑證人庚○○、己○○前開所述即據以認定告訴人所受之傷勢確係被告所
    為。
  (四)再證人己○○於本院審理時證稱：當時伊有勸被告給告訴人六百元，但被告不要
    ，伊就跟被告說由伊先墊，後來是被告自己拿錢出來給告訴人，告訴人錢也收了
    ，以後的事伊就不知道了等語（見本院卷第八十六頁、第八十七頁），而被告於
    偵查中亦供稱：願意賠償告訴人二千元等語（見九十二年度偵字第一六七四四號
    卷第十三頁），雖被告於事後均表示願意與告訴人和解，然被告於本院審理時供
    稱：伊本來不同意拿出六百元，因為警員希望息事寧人，伊不好意思讓警員出才
    拿出來的，偵查中願意賠償二千元，是因為伊做吃的生意，當時趕著要送便當，
    伊也不願意再跑法院，錢是檢察官講的，檢察官問如果出二千元願不願意把事情
    解決，伊願意，這樣就不用一天到晚跑法院，結果告訴人說要五千元，伊就說那
    就算了等語（見本院卷第九十一頁），是被告或是為了息事寧人而表示願意與告
    訴人和解，自不能以被告願意賠償告訴人即推認被告有傷害告訴人之行為。
  (五)綜上所述，除告訴人丙○○有疑之片面指訴外，並無其他積極證據足資審認被告
    確有公訴人所指以腳踢告訴人身體之傷害犯行，揆諸前開說明，尚不得遽以告訴
    人片面之指訴，擷為認定被告犯罪之唯一事證，不能證明被告犯罪，依法自應為
    被告無罪之諭知。
四、原審未予詳究，遽予論罪科刑，尚有未洽，被告上訴意旨指摘原判決不當，為有
    理由，自應由本院將原判決撤銷改判，另為被告丁○○無罪之諭知。
五、按檢察官聲請以簡易判決處刑之案件，經法院認為有第四百五十一條之一第四項
    但書之情形者，應適用通常訴訟程序審判之，刑事訴訟法第四百五十二條定有明
    文；且對於簡易判決之上訴，準用刑訴法第三編第一章及第二章之規定，管轄第
    二審之地方法院合議庭受理簡易判決上訴案件，應依通常程序審理。其認案件有
    刑事訴訟法第四百五十二條之情形者，應撤銷原判決，逕依通常程序為第一審判
    決，法院辦理刑事訴訟簡易程序案件應行注意事項第十四項亦有規定。本件檢察
    官既已就被告涉犯傷害犯行聲請簡易判決處刑，經本院審理後，認被告被訴傷害
    應為無罪之諭知，已如前述，致有刑事訴訟法第四百五十一條之一第四項但書第
    三款之情形，依前揭規定，應由本院合議庭逕依通常程序審理後，而為第一審判
    決，檢察官如不服本判決，仍得於法定上訴期間內，向管轄之第二審法院提起上
    訴，附此敘明。
六、至檢察官移送併辦之九十三年度偵字第六○六號案件，與本案起訴之事實相同，
    為事實上同一案件，附此敘明。
據上論斷，應依刑事訴訟法第四百五十二條、第四百五十五條之一第三項、第三百六
十九條第一項前段、第三百六十四條、第三百零一條第一項，判決如主文。
本案經檢察官戊○○到庭執行職務。
中      華      民      國    九十三    年      四      月     二十     日
                                    臺灣高雄地方法院刑事第三庭
                                        審判長法  官     黃仁松
                                              法  官     陳威龍
                                              法  官     陳玉聰
右正本證明與原本無異。
如不服本判決，應於判決送達後十日內，向本院提出上訴狀。
                                               書記官    鄭淑臻
中    華    民    國      九十三      年      四      月      二十一    日
